臺灣高雄地方法院刑事判決　　　　　　　　　　　　九十二年度簡上字第七三一號
　　公　訴　人　臺灣高雄地方法院檢察署檢察官
　　上　訴　人
　　即　被　告　丙○○
　　　　（現改名陳莎莉）
右列上訴人即被告因詐欺案件，不服本院高雄簡易庭中華民國九十二年十一月十一日
九十二年度簡字第四二三八號第一審簡易判決（聲請簡易處刑案號：九十二年度偵字
第一八五九三號），提起上訴，本院管轄第二審之合議庭判決如左：
    主  文
原判決撤銷。
丙○○共同意圖為自己不法之所有，以詐術使人將本人之物交付，處有期徒刑伍月，
如易科罰金，以佰元折算壹日。
    事  實
一、丙○○（民國九十三年一月十五日改名陳莎莉）前於八十八年間因偽造文書案件
    ，經判處有期徒刑十月，緩刑三年確定，嗣緩刑期滿；又於九十二年間因偽造文
    書等案件，經判處有期徒刑六月確定，於同年七月二十三日易科罰金執行完畢（
    不構成累犯）。仍不知警悔，於上開案件尚在審理中之九十二年四月間，見自由
    時報分類廣告欄內刊登有收購金融帳戶之廣告，丙○○因經濟狀況不佳，明知近
    來不法詐騙集團或不肖份子，為掩飾不法行徑以避免查緝，經常大肆蒐購他人帳
    戶供詐騙使用，並收受、確保詐騙所得之不法利益，客觀上顯可預見出售帳戶予
    不相識之陌生人係供詐欺犯罪所用，竟不違背其本意，而基於共同意圖為自己不
    法所有之詐欺犯意聯絡，依該廣告所刊登之電話，與一不詳姓名、年籍之成年男
    子聯絡，雙方見面後，丙○○即按照該男子之指示，於九十二年四月二十五日攜
    帶申設新帳戶所需之國民身分證、印章等資料，親自前往高雄市郵政總局開立帳
    號00000000000000000號帳戶，再以新台幣（下同）三千元之
    代價，將上開郵局帳戶、存摺、開戶印鑑、身分證影本及提款卡等提供予該男子
    ，供收受他人遭詐欺所交付之款項用。嗣於九十二年四月三十日，乙○○接獲不
    詳人士以假冒國稅局人員佯稱退稅之方式詐騙，致乙○○不疑有詐，信以為真，
    以提款機轉帳之方式，由其中國信託新竹分行（帳號：00000000000
    00000000號）帳戶內分別匯出二筆款項，共計十四萬九千九百三十元，
    其中一筆九萬九千八百九十九元之款項匯入丙○○上開郵局帳戶內，乙○○旋發
    覺受騙，報警而循線查獲上情。
二、案經乙○○訴由台北縣政府警察局永和分局移送臺灣高雄地方法院檢察署檢察官
    偵查後聲請簡易判決處刑。
    理  由
一、訊據上訴人即被告丙○○固坦承確有於右揭時、地開立郵局新帳戶，並以三千元
    之代價，將上開帳戶存摺、印章、提款卡暨密碼及身分證影本等均提供予該不詳
    姓名年籍之成年男子等情，惟矢口否認有何共同詐欺之犯意，辯稱：我當時因經
    濟有困難才賣帳戶，沒有想到帳戶會被利用做為犯罪工具，不知道賣帳戶是協助
    他人詐騙云云。然查：
  (一)右揭被告依報紙廣告刊登之電話，與不詳姓名之成年男子聯絡、見面後，被告依
    該男子之指示，開立郵局新帳戶，並以三千元之代價，將新開立之帳戶暨存摺、
    印章、提款卡、身分證影本等均提供予該男子使用等事實，業據被告丙○○於警
    詢、偵訊及本院調查、審理中供承不諱；而被害人乙○○遭不詳人士以假冒國稅
    局人員佯稱退稅之方式詐騙，致其信以為真，以提款機轉帳方式，將其在中國信
    託新竹分行（帳號：0000000000000000000號）帳戶轉出二
    筆款項共計十四萬九千八百九十九元，其中一筆九萬九千八百九十九元款項匯入
    丙○○上開郵局帳戶內等情，亦經被害人乙○○於警訊中指訴綦詳，復有上開被
    告之高雄市郵政總局帳號00000000000000000號帳戶之客戶歷
    史交易清單、開戶資料、提款明細各一份及被害人乙○○以提款機轉帳之聯邦商
    業銀行自動櫃員機交易明細表二紙在卷可稽。
  (二)被告雖辯稱：我不知道所賣帳戶被他人利用為犯罪工具云云。惟按金融存款帳戶
    為個人使用之理財工具，而該帳戶配發之存摺則記載帳戶資金往來之情形，又提
    款卡、密碼為便利帳戶本人提領款項之重要憑證，均攸關個人之隱私及資產權益
    之保障，是除帳戶本人或與本人關係密切者（如同居共財之親屬、配偶等），實
    無隨便交付他人供其自由使用之可能，故一般大眾均有應妥為保管帳戶、防阻他
    人任意使用之認識。而依社會日常生活經驗，倘無特殊情事，一般國人本可以自
    己名義，自行向金融機構申請開設帳戶使用，並無向他人購買帳戶之必要，尤其
    邇來詐騙集團猖獗，利用提款機轉帳而匯款之詐騙事件層出不窮，政府於報章、
    媒體上均大力宣導，是苟見陌生人不以自己名義申請開戶，反向不特定他人收集
    或蒐購帳戶使用，衡情應顯易判斷該收購帳戶者，係將收購取得之他人帳戶供作
    不法詐騙犯罪用途，以收受並確保不法犯罪所得利益。被告與該真實姓名、年籍
    均不詳之陌生男子，係初次見面，並不熟識，已據被告於本院調查中自承在卷，
    參以被告於本院調查、審理中供稱：我平日有看報紙、新聞，但沒想到有人真的
    會被騙；我使用帳戶有十幾年時間，這次是為了要出售，才去開立新帳戶，我有
    猜到賣帳戶可能不法等語（本院卷二三、四一頁），及其自承為大專畢業、曾任
    保險業務員之智識程度及社會經驗（見其警訊筆錄及本院卷附上訴狀）觀之，被
    告顯可預見所出售之帳戶係供他人收受犯罪所得財物以掩飾之用，竟輕易將其帳
    戶暨存摺、印章、提款卡、身分證影本等出售提供予僅有一面之緣之陌生人使用
    ，其對於他人持以詐騙犯罪之事實，自難諉為不知。是被告上開所辯，純係事後
    卸責之詞，難以採信。
  (三)綜上，本件事證明確，被告前開犯行，應堪認定。
二、按行為人對於構成犯罪之事實，預見其發生而其發生並不違背其本意者，以故意
    論，刑法第十三條第二項定有明文。又刑法上之從犯，係指僅以幫助之意思，對
    於正犯資以助力，而未參與實施犯罪構成要件之行為者而言，如就構成犯罪事實
    之一部已參與實施，即屬共同正犯（最高法院五十五年度台上字第三一二二號、
    八十三年度台上第二八三四號、九十一年度台上字第一七八七號判決意旨可資參
    照）。又收受被害人所交付之詐欺款項，係屬刑法詐欺罪構成要件之一，且為詐
    欺犯罪之重要環節，故行為人客觀上可預見，且不違背其本意下，提供帳戶由受
    詐欺者存入匯款，性質上應屬詐欺取財構成要件之「交付財物」行為，難認僅止
    於幫助犯意而為詐欺構成要件以外之行為。是被告明知而提供帳戶予不詳姓名年
    籍男子，供收受詐騙被害人所得之不法財物之用，顯已參與詐欺之構成要件行為
    ，核其所為，係犯刑法第三百三十九條第一項之詐欺取財罪。被告與不詳姓名年
    籍之男子間就上開犯行，有犯意之聯絡及行為分擔，均為共同正犯。公訴人認被
    告僅係上開詐欺罪之幫助犯，尚有未洽，惟起訴之社會基本事實同一，自應由本
    院變更起訴法條，並予審判。至被告行為後，洗錢防制法於九十二年二月六日修
    正公布，自公布後六個月即九十二年八月六日生效，而掩飾或隱匿因自己或他人
    重大犯罪所得財物或財產上利益之行為，固屬該法第二條第一款、第二款所定之
    犯罪，惟本件查獲之被害人僅有一人，匯款金額亦僅九萬九千八百九十九元，尚
    屬非鉅，是無積極證據足資認定本件詐欺行為人所犯為常業詐欺罪，即非上開洗
    錢防制法所定之重大犯罪（最高法院九十一年度台上第四九五六號判決意旨參照
    ），自難以該法之罪名相繩，併此敘明。
三、被告犯罪事證明確，原審予以論罪科刑，固非無見，惟查：被告所實施者，已係
    詐欺罪構成要件之行為，業如前述，原審認其所為僅係幫助犯，並依正犯之刑減
    輕而為量刑，自有未洽。被告上訴意旨仍執陳詞否認犯罪，雖無理由，惟原判決
    既有前開可議之處，自應由本院合議庭予以撤銷改判。爰審酌被告曾有如事實欄
    所示之偽造文書前科，素行不佳，有臺灣高等法院被告全國前案紀錄表在卷可佐
    ，本次仍不知警惕，貪圖短利而開設並提供郵局帳戶予他人，供詐騙匯款牟利，
    助長詐財歪風，嚴重危害社會秩序及他人財產安全，誠屬不該，惟念其犯後雖執
    詞辯解，態度尚佳，及犯罪所得不多、大專畢業之智識程度等一切情狀，量處如
    主文第二項所示之刑，並諭知易科罰金之折算標準，以資懲儆。至被告前開申設
    之帳戶及存摺、印章、身分證影本、提款卡等物，既未據扣案，亦非違禁物，為
    免日後執行困難，爰不併為沒收之宣告，附此敘明。
據上論斷，應依刑事訴訟法第四百五十五條之一第一項、第三項、第三百六十九條第
一項前段、第三百六十四條、第二百九十九條第一項前段、第三百條，刑法第二十八
條、第三百三十九條第一項、第四十一條第一項前段，罰金罰鍰提高標準條例第一條
前段、第二條，判決如主文。
本案經檢察官甲○○到庭執行職務。
中      華      民      國    九十三    年      二      月     十一     日
                              臺灣高雄地方法院刑事第十二庭
                                      審判長法  官  張世賢
                                            法  官  鍾素鳳
                                            法  官  林韋岑
右正本證明與原本無異。
不得上訴。
                                            書記官  林慧君
中    華    民    國      九十三      年      二      月      十一      日
【附錄本判決論罪科刑法條】
中華民國刑法第三百三十九條第一項：
  意圖為自己或第三人不法之所有，以詐術使人將本人或第三人之物交付者，處五年
  以下有期徒刑、拘役或科或併科一千元以下罰金。
